臺灣桃園地方法院刑事判決　　　　　　　100年度訴字第494號
公　訴　人　臺灣桃園地方法院檢察署檢察官
被　　　告　張翔
選任辯護人　林威伯律師
上列被告因違反毒品危害防制條例案件，經檢察官提起公訴（99
年度偵字第21459號），本院判決如下：
    主  文
張翔無罪。
    理  由
一、公訴意旨略以：被告張翔明知安非他命係政府依據毒品危害
    防制條例所公告列管之第二級毒品，不得販賣，而仍為下列
    之販賣毒品之犯行：（一）於民國98年2 月16日凌晨0 時許
    ，在郭耀中位於桃園縣八德市○○路○ 段649-2 號之住處，
    以新臺幣（下同）2,000 元之價格，販賣第二級毒品安非他
    命2 包（每包毛重約0.2 公克）予郭耀中；（二）於98年3
    月起，在桃園縣八德市○○路127 巷23號之黃世強外婆住處
    ，先後6 次交付不詳數量之安非他命予黃世強，用以抵銷其
    積欠黃世強之1 萬5,000 元債務。嗣經警方詢問黃世強等人
    後始循線查悉，因認被告涉犯毒品危害防制條例第4 條第2
    項之販賣第二級毒品罪嫌云云。
二、按犯罪事實應依證據認定之，無證據不得認定犯罪事實；又
    不能證明被告犯罪者，應諭知無罪之判決，觀諸刑事訴訟法
    第154 條第2 項、第301 條第1 項規定甚明。又認定犯罪事
    實之證據，係指足以認定被告確有犯罪行為之積極證據而言
    ，如未能發現相當證據或證據不足以證明，自不能以推測或
    擬制之方法，以為裁判基礎。再刑事訴訟上證明之資料，無
    論其為直接或間接證據，均須達到通常一般之人均不致有所
    懷疑，而得確信其為真實之程度，始得據為有罪之認定，若
    關於被告是否犯罪之證明未能達此程度，而有合理懷疑之存
    在，致使無從形成有罪之確信，根據「罪證有疑，利歸被告
    」之證據法則，即不得遽為不利於被告之認定，有最高法院
    29年上字第3105號、76年台上字第4986號判例可資參照。末
    按關於毒品施用者其所稱向某人購買毒品之供述，必須有補
    強證據佐證，係指毒品購買者之供述縱使並無瑕疵，仍須補
    強證據佐證而言，以擔保其供述之真實性，該所謂補強證據
    ，必須與施用毒品者關於相關毒品交易之供述，具有相當程
    度之關連性，且足使一般人對於施用毒品者之供述無合理之
    懷疑存在，而得確信其為真實，始足當之。若毒品購買者之
    供述證據，本身已有重大瑕疵，依嚴格證明之法則，苟已無
    法憑為犯罪事實之認定時，自無再論補強證據之必要，其理
    甚明，亦有最高法院95年度台上字第6850號判決意旨可參。
三、公訴意旨認被告涉犯毒品危害防制條例第4 條第2 項之販賣
    第二級毒品罪嫌，無非以被告張翔於警詢及偵查中之供述、
    證人即向被告購買毒品者郭耀中、徐佳琪及黃世強於警詢中
    、偵查中之證述、證人徐佳琪及黃世強於審理中之證述等為
    其主要論據。訊據被告固坦承與證人郭耀中、徐佳琪及黃世
    強相識，惟堅決否認其有販賣毒品安非他命，辯稱：伊從未
    販賣過毒品給郭耀中及黃世強，為警查獲當日係證人郭耀中
    打電話給伊要求載他們回台北，伊與證人郭耀中家很近，約
    五分鐘，抵達樓下後，因尿急才去網咖借廁所，之後被警查
    獲，伊也沒有向證人黃世強借錢，況證人郭耀中、徐佳琪及
    黃世強之前後供述不一，證人與伊有嫌隙等語。經查：
  (一)被訴於98年2 月16日凌晨0 時許販賣第二級毒品安非他命予
    郭耀中部分：
  1.被告曾於98年2 月16日凌晨0 時至3 時間某時驅車前往郭耀
    中位於桃園縣八德市○○路住處，搭載郭耀中及其女友徐佳
    琪，嗣於同日凌晨3 時30分許在該住處前為警查獲，並於徐
    佳琪所有之背包內扣得安非他命吸食器1 組及安非他命1 小
    包( 毛重約0.26公克) 等情，業據被告坦承屬實，核與證人
    郭耀中及徐佳琪證述相符，此部分之事實洵堪認定。
  2.證人郭耀中分別於98年2 月16日警詢及檢察官偵查中均證稱
    ：其與徐佳琪所施用之毒品係向名年約23歲、綽號「小狗」
    之成年男子購買等語（見98年度偵字第997 號卷第14頁、第
    74頁），嗣於98年5 月13日國防部北部軍事法院檢察署【下
    稱軍檢】檢察官偵訊中供稱：其曾於98年2 月16日凌晨0時
    許向被告購買安非他命，再與徐佳琪一同施用等語（見軍檢
    98年度毒偵字第29號卷第48頁、49頁），再於98年7 月21日
    國防部北部軍事法院【下稱軍事法院】審理中供稱：其確曾
    於98年2 月16日凌晨0 時許向被告購買安非他命，惟其轉讓
    與徐佳琪施用之毒品則係向綽號「小狗」之成年男子所購買
    等語（見軍事法院98年度訴字第85號卷第56頁）；另證人徐
    佳琪於98年2 月16日警詢中及98年5 月20日軍事檢察署檢察
    官偵查中均證稱：其所施用及持有之毒品係向名年約20 歲
    、綽號「小玄」之成年男子購買等語，（見98年度偵字第99
    7 號卷第30頁、軍檢98年度毒偵字第29號卷第75頁），嗣於
    98年7 月25日警詢中證稱：其與郭耀中及被告曾一同施用安
    非他命，該毒品係郭耀中向被告所購買等語（見99年度偵字
    第21459 號卷第46頁反面），復於100 年8 月29日本院審理
    中證述：案發當日郭耀中打電話叫被告過來，被告便拿安非
    他命來郭耀中家，三人再一同施用等語（見本院100 年度訴
    字第49 4號卷第68頁反面），是依上開證述，足認證人郭耀
    中、徐佳琪於查獲時分別供稱毒品來源為「小狗」及「小玄
    」，均未提及毒品係向被告購買，證人郭耀中於近3 個月後
    ，始於軍事檢察署檢察官偵查中供稱：查獲當日凌晨0 時向
    被告購買安非他命，是證人郭耀中及徐佳琪就渠等施用毒品
    之來源，歷次供述前後不一，是否確有其事，尚非無疑，自
    難僅以顯有瑕疵之指訴，逕認被告涉有販賣毒品安非他命。
  3.又證人郭耀中曾於軍事檢察署偵訊中證稱：伊於98年2 月16
    日凌晨2 時許打電話給被告，要被告載伊其女友即徐佳琪回
    台北住處，被告於凌晨2 時50分許向來到伊住處，伊與徐佳
    琪即上車與被告聊天，直至3 時30分欲離開時，遭警查獲等
    語（見軍檢98年度毒偵字第29號卷第47頁），復於同日偵訊
    中證稱：伊於15日晚上8 時向「小狗」以1,000 元價格購買
    1 包安非他命0.2 公克，再於16日凌晨0 時以2, 000元向被
    告購買2 包安非他命（合計0.4 公克），並與徐佳琪於16日
    凌晨1 時一同施用完畢等語（見軍檢98年度毒偵字第29號卷
    第48頁）；另證人徐佳琪於98年5 月20日軍事檢察署偵訊中
    證稱：郭耀中打電話給被告要被告來載伊二人回台北，於凌
    晨2 時50分許被告駕車來到郭耀中住處，不久即遭警查獲等
    語（見軍檢98年度毒偵字第29號卷第75頁），嗣於本院審理
    中證述：當日因毒品用罄，郭耀中打電話叫被告過來，被告
    便帶毒品來郭耀中住處，三人再一同施用等語（見本院100
    年度訴字第494 號卷第68頁反面至第70頁），依上所述，則
    證人郭耀中及徐佳琪就案發日究係要求被告載渠等返回台北
    ，抑或是因毒品用罄向被告購買毒品乙節，此部分證述前後
    不一，是否可採，尚屬有疑。況證人徐佳琪於98年2 月16日
    為警查獲時，警方於徐佳琪處扣得安非他命1 小包（毛重約
    0.26公克）係向「小玄」購買等情，已如前述，核與證人郭
    耀中於軍事法院審理中供稱：因徐佳琪說想施用毒品，所以
    才無償提供等語（見軍事法院98年度訴字第85號卷第55頁反
    面），及證人徐佳琪於軍事檢察署檢察官偵查中、及本院審
    理中均證稱：其與郭耀中於98年2 月14日及同年月16日一同
    施用毒品，該毒品係郭耀中無償提供者等語（見軍檢98年度
    毒偵字第29號卷第75頁、見本院100 年度訴字第494 號卷第
    70頁）觀之，衡以毒品購得不易，且證人郭耀中及徐佳琪本
    為男女朋友關係，且有互為提供毒品供己施用之情，是證人
    徐佳琪為警查獲當時身上既有毒品安非他命可供施用，何需
    再由證人郭耀中向被告另行購毒以供施用，是證人二人所證
    ，亦與常理不符。
  4.復參諸證人郭耀中曾於100 年4 月11日檢察官偵訊中證述：
    渠等三人同時被查獲，其曾懷疑被告是某向警察告密等語（
    見99年度偵字第21459 號卷第119 頁）；證人徐佳琪於99年
    10月6 日偵訊中亦證稱：其與被告之前並無過節，但被告後
    來卻告知警察其有賣藥予被告等語（見99年度偵字第21459
    號卷第77頁），核與被告於本院審理中亦自陳：其與郭耀中
    曾有爭執一事而有嫌隙等語大致相符（見本院100 年度訴字
    第494 號卷第121 頁反面），則被告與證人間既有糾紛，則
    渠等是否能據實為證述，實非無疑。
  5.至公訴人所舉被告曾於警詢自白替楊家慶販賣毒品，然查，
    被告雖於警詢中供述曾向楊家慶購買毒品再予轉賣以賺取差
    價，惟被告所提及之時點則係98年8 月等語（見99年度偵字
    第21459 號卷第11頁），尚與本案犯罪時間有異，雖被告就
    其毒品來源及警詢自白之動機之供陳，前後有所岐異，惟被
    告之抗辯縱屬不成立，或其供述有前後不一、相互矛盾或令
    人啟疑之情形，亦不得因此即遽為被告有罪之認定，逕為對
    被告不利之判斷，此外，被告固自陳：於98年2 月16日凌晨
    曾接獲證人郭耀中來電等語（見本院100 年度訴字第494 號
    卷第118 頁反面），此雖與桃園縣政府警察局於98年7 月15
    日回覆國防部北部地方軍事法院檢察署偵查報告中提及「調
    閱被告與證人郭耀中所持行動電話之雙向通聯紀錄，無任何
    通聯資料等情」有所不符（見軍事法院98年度訴字第85號卷
    第46頁），惟此並不排除係被告使用其餘門號聯絡，況此部
    分亦無從證明被告有何販賣毒品之犯行，自不得作為不利於
    被告之事證，附此敘明。
  6.綜上，本院尚難以證人郭耀中及徐佳琪於上開警詢、偵訊、
    軍事檢察署、軍事法院及本院審理時之迭次證述之前後不一
    、具有前述所指瑕疵部分之證言，以及被告與本案無涉之供
    述，而無其他積極之證據，遽以認定被告販賣第二級毒品安
    非他命予郭耀中之犯行。
  (二)被訴於98年3 月起至同年5 月間販賣第二級毒品安非他命予
    黃世強部分：
  1.證人黃世強於檢察官偵查中及本院審理中均具結證述：於98
    年3 月日向被告收受安非他命以為抵銷債務等語，然觀之證
    人黃世強就借貸細節之相關證述，先於警詢中證稱：被告陸
    續向伊借款約1 萬5,000 元等語（見99年度偵字第21459 號
    卷第28頁），復於檢察官偵訊中證稱：伊記得被告係某月5
    日向伊借錢，二人一同去領錢，又被告每次來找伊，伊都會
    向被告要錢，因為這些錢都係伊向別人所借的等語（見99年
    度偵字第21459 號卷第83頁），嗣於本院審理中證述：當時
    伊在網咖上班，被告向伊借錢，伊就叫被告陪同去和老闆領
    錢等語（見本院100 年度訴字第494 號卷第64頁反面) ，是
    證人黃世強就借貸金錢來源之供述岐異，其證言是否可信，
    亦有可疑；再佐以證人黃世強曾證述：當時在網咖上班月薪
    約1 萬8,000 元等語（見本院100 年度訴字第494 號卷第65
    頁），顯見證人黃世強於當時之經濟狀況應非寬裕，卻對於
    將近月薪之借款及其還款方式等細節無從為合理之交待，竟
    任由被告恣意交付不詳數量之毒品以為抵償乙節，核與常理
    有違，是證人黃世強證稱曾借款予被告一事，至屬有疑，尚
    難予採信。
  2.又證人黃世強先於警詢中證稱：被告於98年3 月起前後約十
    餘次提供毒品予伊及綽號「小豪」成年男子施用，以為抵銷
    積欠之債務等語（見99年度偵字第21459 號卷第28頁），復
    於檢察官偵查中證稱：被告共拿6 次毒品予伊施用，被告係
    在伊位於桃園市○○路之外婆家外面交付毒品等語（見99年
    度偵字第21459 號卷第82頁），嗣於本院審理中證稱：時間
    相隔甚久，已不復記憶，先前於偵訊中陳述共6 次，應係當
    時記得之次數，至於警詢中所陳述之10餘次則係包括被告提
    供「小豪」之次數，被告除在伊外婆家交付毒品外，尚有在
    被告之朋友綽號「小安」家交付毒品等語（見本院100 年度
    訴字第494 號卷第63頁至65頁），是證人黃世強就被告提供
    毒品以為抵債之次數及交付毒品之地點，亦有前後供述不一
    之瑕疵，衡諸常情，毒品取得不易，如已約定「以毒抵債」
    ，被告必會與證人黃世強精算交付毒品數量、金額及抵債金
    額，用以清算債務之理，然證人黃世強就被告交付之毒品數
    量、折抵債務之細節全然不知，亦與常理有違，則是否如證
    人黃世強所述，被告曾以安非他命作為抵債一事，即有可議
    。
  3.縱被告曾於本院審理中供稱：伊與證人黃世強於98年年中，
    曾因借用PS2 遊戲機而有金錢上爭執等語（見本院100 年度
    訴字第494 號卷第121 頁反面），此亦僅能說明被告與證人
    黃世強間確實曾有金錢糾紛，然而，此不僅與證人黃世強所
    述之借款債務不同，亦證被告與證人黃世強間可能存有嫌隙
    ，是證人黃世強所述是否可採，已屬有疑。
  4.從而，此部分犯罪事實在證人黃世強就毒品交易時間、地點
    、借貸細節及金錢來源等情節所為之指述，尚存有上開瑕疵
    指述之情形下，更乏其他積極事證足以互核，以佐證人黃世
    強證述之可信性，是以，本院依上述事證所示情節，尚難遽
    以認定被告確有販賣第二級毒品安非他命予證人黃世強之犯
    行。
四、綜上所述，檢察官所舉前開證據，尚不足以達於通常一般之
    人均不致於有所懷疑、堪予確信已臻真實之程度，而尚有合
    理性之懷疑存在。此外，復查無其他積極之證據，足認被告
    有公訴意旨所指之犯行，核屬不能證明被告犯罪，揆諸前揭
    意旨，爰為無罪之諭知。
據上論斷，應依刑事訴訟法第301條第1項，判決如主文。
本案經檢察官陳睿明到庭執行職務。
中    華    民    國  100     年    10    月    25    日
                  刑事第十四庭審判長法  官  鍾雅蘭
                                    法  官  楊麗文
                                    法  官  張永輝
以上正本證明與原本無異。
如不服本判決應於收受判決後10日內向本院提出上訴書狀，並應
敘述具體理由。其未敘述上訴理由者，應於上訴期間屆滿後20日
內向本院補提理由書( 均須按他造當事人之人數附繕本) 「切勿
逕送上級法院」。
                                    書記官  張良煜
中    華    民    國   100    年    10    月    25    日